【裁判字號】    95,訴,1439
【裁判日期】    950630
【裁判案由】    偽造文書
【裁判全文】
臺灣臺中地方法院刑事判決              95年度訴字第1439號
公  訴  人  臺灣臺中地方法院檢察署檢察官
被      告  丙○○
上列被告因偽造文書案件，經檢察官提起公訴（95年度偵字第76
77號），被告於本院準備程序中為認罪之陳述，經本院合議庭評
議後裁定由受命法官獨任改行簡式審判程序審理，本院判決如下
：
    主    文
丙○○行使偽造私文書，足以生損害於他人，處有期徒刑貳月，
如易科罰金，以佰元折算壹日。緩刑貳年。
未經扣案之王清華為發票人、票號GH0000000號、發票日為民國8
8年11月10日、帳號1895—1號、面額新臺幣肆拾陸萬元、付款人
為臺灣中小企業銀行彰化分行之支票背面偽造陳玉姍、甲○○名
義之署押各壹枚，沒收。
    犯罪事實
一、丙○○受王清華之委託，於民國88年08月30日，持王清華為
    發票人、票號GH0000000-號、發票日為88年11月10日、帳號
    1895—1號、面額新臺幣（下同）460,000元、付款人為臺灣
    中小企業銀行彰化分行之支票一張，欲向乙○○換回王清華
    原先借款所交付之屆期票據，乙○○為確保其債權，乃要求
    前開支票上必須有王清華之妻陳玉姍及友人甲○○之背書，
    以供擔保，丙○○為求順利取回屆期票據，乃當場在臺中市
    北屯區○○路○段126號乙○○住處，未經陳玉姍、甲○○之
    同意或授權，擅自在前開支票背面偽造陳玉姍、甲○○名義
    之署押各一枚，以完成背書行為，並持以行使交付乙○○，
    用以換回屆期票據，足以生損害於陳玉姍、甲○○。
二、案經被害人乙○○告訴臺灣臺中地方法院檢察署檢察官偵查
    起訴。
    理    由
一、訊據被告丙○○，對於前揭時地，未經陳玉姍、甲○○之同
    意，擅自在王清華交付之支票背面，偽造陳玉姍、甲○○名
    義之署押後，以完成背書行為後，持以行使交付告訴人乙○○，用以換回屆期票據等情，業經於本院中坦認屬實，核與
    告訴人乙○○之主要指訴內容及證人王清華、陳玉姍之證述
    內容均屬相符，並有前開支票正反面影本一份、退票理由單
    影本一份、本院債權憑證一份在卷可稽，被告自白供述與現
    有事證相符，應堪置信。本件事證已臻明確，被告犯行，洵
    堪認定。
二、按在支票背面偽造張某之署押，以為背書，其偽造支票背書
    ，在票據法上係表示對支票負擔保責任之意思，為法律規定
    之文書，並非依習慣表示一定用意之證明，而其此項行為，
    足以生損害於他人，故應成立偽造私文書罪（最高法院70年
    台上字第2162號判例參照）。核被告所為，係犯刑法第216.
    條、第210.條之行使偽造私文書罪。被告偽造署押之行為，
    為偽造私文書之階段行為；又偽造私文書之低度行為，應為
    行使偽造私文書之高度行為所吸收，均不另論處。而被告於
    同一張支票上，偽造數人背書之行為，係以單一行為之各個
    舉動接續進行，主觀上各個舉動為其犯行之一部分，應為接
    續犯之包括一罪。爰審酌被告受王清華之所託，為順利達成
    任務，換回屆期票據，乃應告訴人乙○○之要求，擅自在支
    票背面偽造陳玉姍、甲○○之署押，以完成背書行為，可見
    被告之犯罪動機係出於告訴人乙○○之要求，且被告事後亦
    坦承偽造背書之犯行，對於被害人所生之損害未及擴大，而
    被告亦未因此偽造文書行為，獲取任何利益等一切情狀，量
    處如主文所示之刑，並諭知易科罰金之折算標準，以示懲儆
    。（按：刑法第41條業於90年1月10日修正公布，90年1月12
    日生效，現行刑法第41條第1.項前段規定「犯最重本刑為五
    年以下有期徒刑以下之刑之罪，而受六個月以下有期徒刑或
    拘役之宣告，因身體、教育、職業、家庭之關係或其他正當
    事由，執行顯有困難者，得以一元以上三元以下折算一日，
    易科罰金。」，與修正前刑法第41條規定「犯最重本刑為三
    年以下有期徒刑以下之刑之罪，而受六個月以下有期徒刑或
    拘役之宣告，因身體、教育、職業、家庭之關係，執行顯有
    困難者，得以一元以上三元以下折算一日，易科罰金。」不
    同，經比較新舊法適用結果，以新法較有利於行為人，故依
    刑法第2條第1項前段之規定，本件自應適用裁判時之法律即
    現行刑法第41條第1.項前段之規定。）末查：被告前未曾受
    有期徒刑以上刑之宣告，此有臺灣高等法院被告前案紀錄表
    一份在卷為憑，被告經此偵審教訓，當已知所警惕，信無再
    犯之虞，被告雖未與告訴人乙○○達成和解，然因被告係受
    王清華之委託，代為換回屆期票據，始會觸犯偽造文書罪責
    ，而王清華係實際向告訴人乙○○借款之人，告訴人乙○○
    王清華自訴王清華偽造私文書案件中，王清華既經本院以90
    年度自字第630號判處有期徒刑六月，如易科罰金，以300元
    折算1日，緩刑三年在案，此有本院90年度自字第630號刑事
    判決書一份在卷可參，被告之犯罪情狀，顯然輕於王清華許
    多，本院綜核各情，認所宣告之刑，以暫不執行為適當，併
    予宣告緩刑二年，用啟自新，併觀後效。
三、前開王清華為發票人、票號GH0000000-號、發票日為88年11
    月10日、帳號1895—1號、面額460,000元、付款人為臺灣中
    小企業銀行彰化分行之支票一張，雖未經扣案，然業據告訴
    人乙○○於本院中陳稱該支票目前在其持有中等語，從而，
    該支票背面偽造陳玉姍、甲○○名義之署押各一枚，不問屬
    於被告與否，爰依刑法第219條之規定，併予諭知沒收。
據上論斷，應依刑事訴訟法第273條之1.第1項、第299條第1項前
段，刑法第2條第1項前段、第216條、第210條、第41條第1.項前
段、第74條第1款、第219條，罰金罰鍰提高標準條例第1.條前段
、第2條，判決如主文。
中    華    民    國    95    年    6     月    30    日
                  刑事第五庭    法  官  巫淑芳
上開正本證明與原本無異。
如不服本判決，應於送達後10日內向本院提出上訴狀（須附繕本
），上訴於臺灣高等法院臺中分院。
                                書記官  王麗麗
中    華    民    國    95    年    6     月    30    日
附錄論罪科刑法條：
中華民國刑法第216條：
行使第210條至第215條之文書者，依偽造、變造文書或登載不實
事項或使登載不實事項之規定處斷。
中華民國刑法第210條：
偽造、變造私文書，足以生損害於公眾或他人者，處五年以下有
期徒刑。


司法院資訊處製作；財團法人民間司法改革基金會備份。
